臺灣高雄地方法院民事裁定　　　　　 100年度消債抗字第71號
抗　告　人　遠東國際商業銀行股份有限公司
法定代理人　洪信德
相　對　人　劉晉仲
上列當事人間因消費者債務清理條例聲明異議事件，抗告人對於
民國100 年4 月21日本院100 年度事聲字第23號裁定提起抗告，
本院裁定如下：
    主  文
抗告駁回。
抗告程序費用新臺幣壹仟元由抗告人負擔。
    理  由
一、抗告意旨略以：相對人之有擔保債權人富邦人壽股份有限公
    司（下稱富邦人壽）目前仍同意相對人繼續依原契約履行而
    不行使抵押權；再者，原審肯認相對人之必要生活費用係以
    內政部公告之最低生活費用標準新台幣（下同）11,309元標
    準計算，上開標準亦已將相對人房貸費用概括性列入，從而
    ，富邦人壽所預估行使擔保權後受償不足額之情形應尚未發
    生且非必然發生。況且，相對人截至民國100 年3 月止仍繳
    款正常，目前積欠有擔保債務金額約1,004,000 元，已較債
    權表所列之金額減少，則富邦人壽未來行使抵押權不足清償
    額應相對減少，是原裁定將此數額列入更生方案，對無擔保
    債權人有失公允，為此爰依法提起抗告等語。
二、按關於更生或清算之程序，除本條例別有規定外，準用民事
    訴訟法之規定，消費者債務清理條例（下稱消債條例）第15
    條定有明文。而當事人對於司法事務官處理事件所為之終局
    處分，得於處分送達後10日之不變期間內，以書狀向司法事
    務官提出異議。司法事務官認前項異議有理由時，應另為適
    當之處分；認異議為無理由者，應送請法院裁定之。法院認
    第1 項之異議為有理由時，應為適當之裁定；認異議為無理
    由者，應以裁定駁回之，亦據民事訴訟法第240 條第1 至3
    項規定甚明。其次，消債條例之立法目的乃為使負債務之消
    費者依該條例所定程序清理其債務，以調整其與債權人及其
    他利害關係人之權利義務關係，保障債權人之公平受償，謀
    求消費者經濟生活之更生，進而健全社會經濟之發展，是除
    有第63條所定情形外，法院得斟酌裁量認可更生方案；又於
    債務人有薪資、執行業務所得或其他固定收入之情形下，依
    該條例第64條規定除有第2 項所定情形外，法院如認更生方
    案之條件公允者，即得不經債權人會議可決，逕依債務人之
    聲請或依職權以裁定認可更生方案。再按，更生不影響有擔
    保或有優先權之債權人之權利，消債條例第68條亦定有明文
    。
三、經查：
  (一)相對人經本院於98年11月23日以消債更字第1161號裁定開始
    更生程序；相對人目前任職於泰仁貿易有限公司，固定之薪
    資收入每月約為30,000元之事實，業據相對人陳報在卷，並
    有在職證明及薪資證明附卷可證（見司執消債更第146 頁、
    149 至152 頁) 。相對人除個人必要生活費用外，尚須需與
    配偶共同負擔3 名未成年子女之扶養費用，以99年度高雄市
    每人每月最低生活費標準11,309元、99年度綜合所得稅受扶
    養人每人免稅額82,000元計算每月基本生活所需約6,833 元
    ，參酌相對人之長子將於105 年8 月成年等情（見司執消債
    更卷第155 頁），則相對人於長子成年前每月必要支出為21
    ,559元（計算式：11,309＋6,833 ×3 ÷2 ＝21,559），於
    長子成年後則為18,142元（計算式：11,309＋6,833 ×3 ÷
    2 ＝18,142），相對人每月分別剩餘8,441 元、11,858元可
    供清償債務。從而，相對人提出分96期、每月為1 期、第1
    階段按月清償9,891 元、第2 階段按月清償12,891元，清償
    成數達52.68 ％，堪認其已緊縮開支，盡最大努力與誠信而
    為清償，且更生方案應屬公允、適當、可行。
  (二)按更生不影響有擔保或有優先權之債權人之權利，消債條例
    第68條定有明文；是有抵押權、質權、留置權等擔保物權，
    或依法優先受償之債權，其權利之行使，本居於優越之地位
    ，不因更生程序而蒙受不利益，亦為該條立法理由所明定。
    本件有擔保債權人富邦人壽，得依消債條例第68條行使其權
    利，而不受更生方案之拘束，然就其未受清償之部分，亦將
    回歸無擔保債權之範圍；且因相對人並未與富邦人壽成立自
    用住宅借款特別條款，是富邦人壽自可預估其對相對人行使
    抵押權後未受清償之數額為何，而與其他無擔保債權人同按
    比例受償。況且，原裁定肯認之相對人每月必要支出費用，
    並未包含房貸部分，且相對人主張扶養3 名未成年子女之支
    出，僅以綜合所得稅受扶養人每人免稅額每月約6,833 元計
    算，並未另行加列居住費用之支出，則嗣後相對人是否仍可
    如期清償房貸債務，尚非無疑。異議意旨主張富邦人壽目前
    仍同意相對人繼續依原契約履行而不行使抵押權，且內政部
    公告之最低生活費用標準11,309元，已將相對人房貸費用概
    括性列入，則預估行使擔保權後受償不足額之情形尚未發生
    且未必發生云云，尚不足採。
  (三)至抗告意旨另主張相對人截至100 年3 月止仍繳款正常，目
    前積欠有擔保債務金額約252,987 元，已較債權表所列之金
    額減少，則未來行使抵押權不足清償額應相對減少云云。查
    本件債權表將富邦人壽債權中之252,987 元列為行使擔保或
    優先權後，不能滿足清償之債權額欄，並刮號此部分列入無
    擔保債權人，而該債權表業於99年3 月12日送達抗告人，有
    送達回證、本院消費者債務清理事件債權表等附卷可憑（見
    司執消債更第97至99頁、109 頁），抗告人及其他債權人均
    未於收受該債權表10日內提出異議，則依諸上開說明，台北
    富邦銀行所申報之債權及其種類、數額或順位視為確定，對
    債務人及全體債權人有與確定判決同一之效力，抗告人自不
    得嗣後再對其提出異議，而認不應列入無擔保債權，是抗告
    意旨此部主張，亦非可採。
四、綜上所述，相對人已盡其最大之努力及誠信，所提出更生方
    案之清償條件經核尚屬公允、適當、可行，且無不應認可之
    消極事由存在。原裁定就相對人所提之更生方案予以認可，
    並無違誤。異議意旨指摘原裁定不當，求予廢棄，為無理由
    ，應予駁回。
五、依消費者債務清理條例第15條、民事訴訟法第240 條之4 第
    3 項後段，裁定如主文。
中    華    民    國   100    年    8     月    19    日
                  民事第三庭  審判長法  官  朱玲瑤
                                    法  官  李嘉益
                                    法  官  洪能超
上為正本係照原本作成。
對本裁定除有涉及法律見解且具有原則上之重要性者外，不得再
抗告。如提再抗告，應於裁定送達後十日內，以書狀向本院提出
再抗告，並繳納再抗告費新台幣1000元。
中    華    民    國   100    年    8     月    19    日
                                    書記官  火秋予